【裁判字號】    96,簡上,819
【裁判日期】    970204
【裁判案由】    妨害名譽
【裁判全文】
臺灣高雄地方法院刑事判決             96年度簡上字第819號
上  訴  人
即  被  告  丙○○
上列被告因妨害名譽案件，不服本院高雄簡易庭民國96年7 月25
日96年度簡字第3841號刑事簡易判決（原聲請案號：96年度偵字
第12187 號），提起上訴，本院管轄第二審之合議庭，判決如下
：
    主  文
上訴駁回。
    事實及理由
一、按被告以外之人於審判外之言詞或書面陳述，除法律有規定
    者外，不得作為證據，刑事訴訟法第159 條第1項 定有明文
    。然被告以外之人於審判外之陳述，雖不符前4 條之規定，
    而經當事人於審判程序同意作為證據，法院審酌該言詞或書
    面陳述作成時之情況，認為適當者，亦得為證據。當事人、
    代理人或辯護人於法院調查證據時，知有第159 條第1 項不
    得為證據之情形，而未於言詞辯論終結前聲明異議者，視為
    有前項之同意，刑事訴訟法第159 條之5 亦定有明文。本件
    證人戊○○警詢、偵訊（即96年5 月14日經具結之證述）；
    證人乙○○警詢、偵訊之證述雖均屬審判外之言詞陳述，惟
    上訴人即被告丙○○及檢察官於本院準備程序時均對前揭證
    據之證據能力表示無意見，亦未於言詞辯論終結前聲明異議
    ，本院審酌上開言詞陳述作成時之情況，核無違法取證或其
    他瑕疵，認為以之作為證據為適當，上開證據資料，自得作
    為證據。
二、本案經本院審理結果，認第一審以被告所為，係犯刑法第30
    9 條第1 項之公然侮辱罪，量處罰金新台幣（下同）6000元
    ，並適用中華民國96年罪犯減刑條例之規定，減為罰金3000
    元，如易服勞役以1000元折算1 日，其認事、用法均無違誤
    ，量刑亦屬妥適，應予維持。第一審判決書所引用聲請簡易
    判決處刑書犯罪事實欄「幹你娘雞歪，告你到底」（台語）
    應更正為「你娘雞歪，再打看看」（台語）外，其餘均引用
    第一審判決書（含聲請書）記載之事實、證據及理由（如附
    件）。
三、被告否認有何公然侮辱之犯行，辯稱：伊沒有罵告訴人，當
    天到現場的警察可以證明。且案發當日也有告訴人的家人在
    場，罵告訴人不就會被打了云云。經查：
    (一)本院依被告聲請傳喚警員林長忠到庭，據證人林長忠證稱
    ，伊與警員林武雄執行巡邏勤務時，因勤務中心通報有糾紛
    ，伊便前往案發現場，抵達後被告與告訴人在賣火雞肉飯店
    舖之騎樓上，激烈爭執，告訴人當時告訴伊被告有罵告訴人
    ，但伊沒有聽到被告罵告訴人等語（見本院簡上卷第34頁至
    第35頁背面），與被告所述警員林長忠、林武雄在其抵達現
    場前已在現場處理一情，顯有歧異。再參酌證人丁○○○○
    所證，到場後告訴人跟伊說被告在罵告訴人... 被告與告訴
    人兩方都說要告，一個說要告敲牆壁，一個說要告罵他（見
    本院簡上卷第34頁背面、第35頁），核與證人乙○○於偵訊
    、本院合議庭審理中證稱被告在警員到現場前有罵告訴人「
    你娘雞歪，再打看看」等語相符（見偵卷第13頁、本院簡上
    卷第47頁），足證被告確有於警員林長忠、林武雄到現場前
    ，公然辱罵告訴人。其辯稱當天到場處理之警察可以證明伊
    沒有罵告訴人云云，並不可採。
    (二)又證人林長忠證稱，案發當天被告講國語，告訴人講台語
    ，因為他們都聽得懂，所以吵得起來（見本院簡上卷第35頁
     ） ，足認被告縱為外省籍人，對台語之使用亦有一定程度
    之熟悉。再參以台語中「你娘雞歪」之「國罵」已透過大眾
    傳播媒體及國人日常生活互動中，為大多數人所熟知，縱慣
    用國語之人，亦非無可能在爭吵對罵中，使用台語之「國罵
    」以挑釁對方或增長己方氣勢，是被告以自己為外省籍人士
    ，並無可能以台語辱罵告訴人「你娘雞歪」云云，亦屬無據
    。
    (三)另被告復稱案發當日告訴人家人及聘僱之工人均在場，並
    無可能辱罵告訴人，證人乙○○受被告雇用進行多項工程，
    自會作對被告有利之證述云云，惟經審判長進一步訊問被告
    ，告訴人之家人有誰在場時，被告除供稱告訴人太太在場外
    ，其餘均推稱不記得（見本院簡上卷第52頁）；證人林長忠
    於本院合議庭審理中亦證稱，告訴人的兒子是事後才到場等
    語（見本院簡上卷第35頁），則現場除告訴人、被告外，至
    多僅有告訴人太太及告訴人聘僱之工人在場，堪以認定。而
    告訴人之太太已年約60、70歲一節，為被告所供承（見本院
    簡上卷第52頁），年邁力衰，自非身值壯年之被告所畏懼；
    而現場工人與告訴人間僅存在勞務提供與對價支付之僱傭關
    係，雙方不具親屬身分或友人情誼，證人乙○○自無甘冒背
    負偽證刑責之風險，而構陷被告入罪，一般人理解下亦無因
    聽聞被告出言辱罵告訴人即出面挺身反擊之可能，且被告前
    往現場即係欲阻止工人敲打牆壁磁磚，是當無因恐懼遭工地
    工人反擊即不敢出言辱罵告訴人之理。是被告前揭所辯，亦
    不足取。
四、綜上，被告上開辯解，均無可採，其否認犯行而提起本件上
    訴，為無理由，應予駁回。
據上論斷，應依刑事訴訟法第455 條之1 第1 項、第3 項、第36
8 條、第373 條，判決如主文。
本案經檢察官甲○○到庭執行職務。
中    華    民    國    97    年     2     月    4    日
                  刑事第六庭  審判長法  官  曾逸誠
                                    法  官  林柏壽
                                    法  官  王  琁
以上正本證明與原本無異。
不得上訴。
中    華    民    國    97    年     2     月    4    日
                                    書記官  黃國忠


司法院資訊處製作；財團法人民間司法改革基金會備份。
